---
title: "A8-Series de tiempo no estacionarias. Tendencia"
author: "Facundo Vecchi A01283666"
date: "14 de noviembre de 2022"
output: pdf_document
---

```{r setup, include=FALSE}
knitr::opts_chunk$set(echo = TRUE)
```

Usa los datos de las ventas de televisores para familiarizarte con el análisis de tendencia de una serie de tiempo:

| Año            |  1  |     |     |     |  2  |     |     |     |  3  |     |     |     |  4  |     |     |     |
|----------------|:---:|:---:|:---:|:---:|:---:|:---:|:---:|:---:|:---:|:---:|:---:|:---:|:---:|:---:|:---:|:---:|
| Trimestre      |  1  |  2  |  3  |  4  |  1  |  2  |  3  |  4  |  1  |  2  |  3  |  4  |  1  |  2  |  3  |  4  |
| Ventas (miles) | 4.8 | 4.1 | 6.0 | 6.5 | 5.8 | 5.2 | 6.8 | 7.4 | 6.0 | 5.6 | 7.5 | 7.8 | 6.3 | 5.9 | 8.0 | 8.4 |

## 1. Carga de datos

```{r}
trimestre <- 1:16
ventas <- c(4.8,4.1,6.0,6.5,5.8,5.2,6.8,7.4,6.0,5.6,7.5,7.8,6.3,5.9,8.0,8.4)
```

## 2. Realiza el gráfico de dispersión. Observa la tendencia y los ciclos.

```{r}
plot(trimestre,ventas,
     type = "b",
     xlab = "Trimestre",
     ylab = "Ventas (miles)",
     main = "Ventas de televisores")
```

## 3. Realiza el análisis de tendencia y estacionalidad

### 3.1. Descompón la serie en sus 3 componentes e interprétalos

```{r}
ts <- ts(ventas, frequency = 4)
decomp <- decompose(ts, type = "m")
plot(decomp)
```

## 4. Analiza el modelo lineal de la tendencia:

### 4.1. Realiza el gráfico de dispersión de la tendencia

```{r}
plot(decomp$trend,
     type = "b",
     xlab = "Anio",
     ylab = "Ventas (miles)",
     main = "Tendencia")
```

### 4.2. Dibuja la recta junto con las ventas desestacionalizadas.

```{r}
y <- (decomp$x)/(decomp$seasonal)
x <- 1:16
Lm <- lm(y~x)
plot(x,y,
     type = "b",
     xlab = "Trimestre",
     ylab = "Ventas (miles)",
     main = "Tendencia")
abline(Lm, col = "red")
```

#### 4.2.1. Analiza la pertinencia del modelo lineal:

```{r}
sLm <- summary(Lm)
sLm
```

Como se puede observar, el modelo lineal parece ajustarse bastante bien a los datos, ya que esta explicando un 92.08% de la variabilidad de los datos.

#### 4.2.2. Significancia de B1
H0: B1 = 0
H1: B1 != 0

```{r}
sLm$coefficients[2,4]
```

Observamos que el valor de p es menor a 0.05, por lo que podemos rechazar la hipotesis nula de que B1 = 0, por lo que podemos concluir que la pendiente es significativa.

#### 4.2.3. Variabilidad explicada por el modelo (c.d)

```{r}
sLm$r.squared
```

El 92.08% de la variabilidad de los datos es explicada por el modelo.

#### 4.2.4. Análisis de los residuos \newline

```{r}
plot(Lm$residuals,
     type = "b",
     xlab = "Trimestre",
     ylab = "Residuos",
     main = "Residuos")
```



Los residuos parecen ser aleatorios, ya que no hay una tendencia en ellos.

#### 4.2.5. Prueba de normalidad

```{r}
shapiro.test(Lm$residuals)
```

Como el valor de p es mayor a 0.05, no podemos rechazar la hipotesis nula de que los residuos siguen una distribucion normal.

## 5. Calcula el CME y el EPAM (promedio de los errores porcentuales) de la predicción de la serie de tiempo.

### 5.1. CME

```{r}
f <- function(x) {Lm$coefficients[1] + Lm$coefficients[2] * x}
pred <- f(trimestre)
cme <- mean((pred - ventas)^2, na.rm = TRUE)
cme
```

### 5.2. EPAM

```{r}
epam <- mean(abs((pred - ventas)/ventas), na.rm = TRUE)
epam
```

## 6. Dibuja el gráfico de los valores de las ventas y las predicciones vs el tiempo

```{r}
plot(trimestre,ventas, type = "b",
     xlab = "Trimestre", ylab = "Ventas (miles)",
     main = "Ventas de televisores")
lines(trimestre, predict(Lm), col = "blue")
y2 <- predict(Lm) * decomp$seasonal
lines(trimestre, y2, col = "red", type = "b")
```

## 7. Concluye sobre el modelo

El modelo lineal parece ajustarse bastante bien a los datos, ya que esta explicando un 92.08% de la variabilidad de los datos. Además, el valor de p es menor a 0.05, por lo que podemos rechazar la hipotesis nula de que B1 = 0, por lo que podemos concluir que la pendiente es significativa. Los residuos parecen ser aleatorios, ya que no hay una tendencia en ellos. Como el valor de p es mayor a 0.05, no podemos rechazar la hipotesis nula de que los residuos siguen una distribucion normal. El CME es de 0.029 y el EPAM es de 0.024, por lo que podemos concluir que el modelo es bastante preciso.

## 8. Realiza el pronóstico para el siguiente año.

### 8.1. Pronóstico para el siguiente año

```{r}
f <- function(x) {Lm$coefficients[1] + Lm$coefficients[2] * x}
x2 <- 17:20
y2 <- f(x2) * decomp$figure
y2
```

### 8.2. Gráfico de las predicciones

```{r}
x3 <- 16:20
preds <- c(ventas[16] ,y2)
plot(x3,
     preds,
     type = "b",
     xlab = "Trimestre",
     ylab = "Ventas (miles)",
     main = "Ventas de televisores",
     xlim = c(1,20),
     ylim = c(4, 9.5),
     col = "red")
lines(trimestre, ventas, col = "black", type = "b")

```

# Un Problemilla mas
A continuación, se presentan los datos correspondientes a los últimos tres años de
ventas trimestrales (número de ejemplares vendidos) de un libro de texto
universitario.

| Trimestre | Año 1 | Año 2 | Año 3 |
|-----------|-------|-------|-------|
| 1         | 1690  | 1800  | 1850  |
| 2         | 940   | 900   | 1100  |
| 3         | 2625  | 2900  | 2930  |
| 4         | 2500  | 2360  | 2615  |

## 1. Carga los datos en R

```{r}
ventas_libro <- c(1690, 940, 2625, 2500, 1800, 900, 2900, 2360, 1850, 1100, 2930, 2615)
trimestre_libro <- 1:12
ts_libro <- ts(ventas_libro, frequency = 4)
decomp_libro <- decompose(ts_libro, type = "m")
```

## Encuentre los promedios móviles de cuatro trimestres y los promedios móviles centrados

```{r}

# Promedios móviles de cuatro trimestres
prom_mov_4 <- filter(ventas_libro, rep(1/4, 4), sides = 2)
prom_mov_4

# Promedios móviles centrados
prom_mov_c <- filter(ventas_libro, rep(1/3, 3), sides = 2)
prom_mov_c
```

## 3. Calcule los índices estacionales de los cuatro trimestres

```{r}
# Índices estacionales de los cuatro trimestres
ind_est <- decomp_libro$figure
ind_est
```

## 4. ¿Cuándo obtiene la editorial el mayor índice estacional? ¿Parece razonable este resultado? ¿Por qué?

El mayor índice estacional se obtiene en el trimestre 3, ya que es el trimestre con mayor venta de libros. Este resultado es razonable, ya que al final del trimestre 3 es cuando se empieza el ciclo escolar en Mexico.



