---
title: "A8-Series de tiempo no estacionarias. Tendencia"
author: "Facundo Vecchi A01283666"
date: "14 de noviembre de 2022"
output: pdf_document
---

```{r setup, include=FALSE}
knitr::opts_chunk$set(echo = TRUE)
```

Usa los datos de las ventas de televisores para familiarizarte con el análisis de tendencia de una serie de tiempo:

| Año            |  1  |     |     |     |  2  |     |     |     |  3  |     |     |     |  4  |     |     |     |
|----------------|:---:|:---:|:---:|:---:|:---:|:---:|:---:|:---:|:---:|:---:|:---:|:---:|:---:|:---:|:---:|:---:|
| Trimestre      |  1  |  2  |  3  |  4  |  1  |  2  |  3  |  4  |  1  |  2  |  3  |  4  |  1  |  2  |  3  |  4  |
| Ventas (miles) | 4.8 | 4.1 | 6.0 | 6.5 | 5.8 | 5.2 | 6.8 | 7.4 | 6.0 | 5.6 | 7.5 | 7.8 | 6.3 | 5.9 | 8.0 | 8.4 |

## 1. Carga de datos

```{r}
trimestre <- 1:16
ventas <- c(4.8,4.1,6.0,6.5,5.8,5.2,6.8,7.4,6.0,5.6,7.5,7.8,6.3,5.9,8.0,8.4)
```

## 2. Realiza el gráfico de dispersión. Observa la tendencia y los ciclos.

```{r}
plot(trimestre,ventas,
     type = "b",
     xlab = "Trimestre",
     ylab = "Ventas (miles)",
     main = "Ventas de televisores")
```

## 3. Realiza el análisis de tendencia y estacionalidad

### 3.1. Descompón la serie en sus 3 componentes e interprétalos

```{r}
ts <- ts(ventas, frequency = 4)
decomp <- decompose(ts, type = "m")
plot(decomp)
```

## 4. Analiza el modelo lineal de la tendencia:

### 4.1. Realiza el gráfico de dispersión de la tendencia

```{r}
plot(decomp$trend,
     type = "b",
     xlab = "Anio",
     ylab = "Ventas (miles)",
     main = "Tendencia")
```

### 4.2. Dibuja la recta junto con las ventas desestacionalizadas.

```{r}
y <- (decomp$x)/(decomp$seasonal)
x <- 1:16
Lm <- lm(y~x)
plot(x,y,
     type = "b",
     xlab = "Trimestre",
     ylab = "Ventas (miles)",
     main = "Tendencia")
abline(Lm, col = "red")
```

#### 4.2.1. Analiza la pertinencia del modelo lineal:

```{r}
sLm <- summary(Lm)
sLm
```

Como se puede observar, el modelo lineal parece ajustarse bastante bien a los datos, ya que esta explicando un 92.08% de la variabilidad de los datos.

#### 4.2.2. Significancia de B1
H0: B1 = 0
H1: B1 != 0

```{r}
sLm$coefficients[2,4]
```

Observamos que el valor de p es menor a 0.05, por lo que podemos rechazar la hipotesis nula de que B1 = 0, por lo que podemos concluir que la pendiente es significativa.

#### 4.2.3. Variabilidad explicada por el modelo (c.d)

```{r}
sLm$r.squared
```

El 92.08% de la variabilidad de los datos es explicada por el modelo.

#### 4.2.4. Análisis de los residuos \newline

```{r}
plot(Lm$residuals,
     type = "b",
     xlab = "Trimestre",
     ylab = "Residuos",
     main = "Residuos")
```



Los residuos parecen ser aleatorios, ya que no hay una tendencia en ellos.

#### 4.2.5. Prueba de normalidad

```{r}
shapiro.test(Lm$residuals)
```

Como el valor de p es mayor a 0.05, no podemos rechazar la hipotesis nula de que los residuos siguen una distribucion normal.

## 5. Calcula el CME y el EPAM (promedio de los errores porcentuales) de la predicción de la serie de tiempo.

### 5.1. CME

```{r}
f <- function(x) {Lm$coefficients[1] + Lm$coefficients[2] * x}
pred <- f(trimestre)
cme <- mean((pred - ventas)^2, na.rm = TRUE)
cme
```

### 5.2. EPAM

```{r}
epam <- mean(abs((pred - ventas)/ventas), na.rm = TRUE)
epam
```

## 6. Dibuja el gráfico de los valores de las ventas y las predicciones vs el tiempo

```{r}
plot(trimestre,ventas, type = "b",
     xlab = "Trimestre", ylab = "Ventas (miles)",
     main = "Ventas de televisores")
lines(trimestre, predict(Lm), col = "blue")
y2 <- predict(Lm) * decomp$seasonal
lines(trimestre, y2, col = "red", type = "b")
```

## 7. Concluye sobre el modelo

El modelo lineal parece ajustarse bastante bien a los datos, ya que esta explicando un 92.08% de la variabilidad de los datos. Además, el valor de p es menor a 0.05, por lo que podemos rechazar la hipotesis nula de que B1 = 0, por lo que podemos concluir que la pendiente es significativa. Los residuos parecen ser aleatorios, ya que no hay una tendencia en ellos. Como el valor de p es mayor a 0.05, no podemos rechazar la hipotesis nula de que los residuos siguen una distribucion normal. El CME es de 0.029 y el EPAM es de 0.024, por lo que podemos concluir que el modelo es bastante preciso.

## 8. Realiza el pronóstico para el siguiente año.

### 8.1. Pronóstico para el siguiente año

```{r}
f <- function(x) {Lm$coefficients[1] + Lm$coefficients[2] * x}
x2 <- 17:20
y2 <- f(x2) * decomp$figure
y2
```

### 8.2. Gráfico de las predicciones

```{r}
x3 <- 16:20
preds <- c(ventas[16] ,y2)
plot(x3,
     preds,
     type = "b",
     xlab = "Trimestre",
     ylab = "Ventas (miles)",
     main = "Ventas de televisores",
     xlim = c(1,20),
     ylim = c(4, 9.5),
     col = "red")
lines(trimestre, ventas, col = "black", type = "b")

```
